臺灣板橋地方法院民事判決　九十一年度訴字第一五一號
　　原　　　告　乙○○
　　法定代理人　丙○○
　　兼　　　右　戊○○
　　原　　　告　甲○○
　　被　　　告　丁○○
右當事人間請求侵權行為損害賠償事件，經本院刑事庭移送前來（九十年度交附民字
第九九號），本院判決如左：
    主      文
被告應給付原告乙○○新臺幣肆拾肆萬玖仟陸佰玖拾元、原告甲○○新臺幣伍拾
萬肆仟玖佰拾貳元。
原告其餘之訴駁回。
訴訟費用由被告負擔二分之一，餘由原告負擔。
    事      實
甲、原告方面：
一、聲明：被告應給付原告乙○○新臺幣（下同）一百十五萬零二百十九元、原告甲○○一百十三萬五千七百三十一元。
二、陳述：
（一）被告丁○○係計程車司機，為從事營業小客車駕駛業務之人。民國八十九年八
      月二十四日上午六時十分許，原告甲○○騎乘機車搭載原告乙○○，沿台北縣
      永和市中正橋由永和往板橋方向行駛，行近中正橋與中正橋引道之Ｙ字型分岔
      路口雙白實線路段時，因被告駕駛車牌號碼Ｌ七─○○五號營業小客車，任意
      跨越雙白實線變換車道右轉，而撞及其等騎乘之機車，致其等人車倒地，原告
      乙○○因而受有左側尺骨骨折合併肘關節脫位之傷害，原告甲○○受有左膝急
      性外傷併前十字韌帶損傷等傷害。被告前揭業務過失傷害犯行，業據臺灣板橋
      地方法院檢察署檢察官起訴在案。
（二）按因故意或過失不法侵害他人之權利者，負損害賠償責任。又不法侵害他人之
      身體或健康者，對於被害人因此喪失或減少勞動能力或增加生活上之需要時，
      應負損害賠償責任。再不法侵害他人之身體、健康、名譽、自由、隱私、貞操
      或不法侵害其他人格法益而情節重大者，被害人雖非財產上之損害，亦得請求
      賠償相當之金額。民法第一百八十四條第一項、第一百九十三條第一項、第一
      百九十五條第一項分別定有明文。原告因被告之侵權行為所受上開傷害，得請
      求如下所述之賠償金額：
    (1)原告乙○○部分：
      醫療費用：
        原告乙○○支出之醫療費用、復健費用共計十三萬五千八百十九元。
      增加生活需要之支出：
        原告乙○○因被告之侵權行為受有前開傷害，需雇用專人照顧十二日，其費
        用為一萬四千四百元，係增加生活需要之支出。
      精神慰撫金：
        原告乙○○因被告之侵權行為受有前揭傷害，迄今仍行動不便，其心理創傷
        極重，自得請求精神慰撫金一百萬元。
      綜上，原告乙○○得請求之損害賠償金額共一百十五萬零二百十九元。
    (2)原告甲○○部分：
      醫療費用：
        原告甲○○支出之醫療費用、復健費用共計十二萬三千七百三十一元。
      增加生活需要之支出：
　　　　原告甲○○因被告之侵權行為受有前開傷害，需雇用專人照顧十日，其費用
        為一萬二千元，係增加生活需要之支出。
      精神慰撫金：
        原告甲○○因本事件所生心理創傷甚重，至今心有餘悸，因韌帶無法接合，
        仍有後遺症，對其精神影響至鉅，自得請求精神慰撫金一百萬元。
      綜上，原告甲○○得請求之損害賠償金額共一百十三萬五千七百三十一元。
三、證據：提出原告乙○○及其法定代理人戊○○之身分證影本各一件、學生在學證
    明書一件、被告丁○○戶籍謄本一件、原告甲○○在職證明書一件、診斷證明書
    影本十二件、醫療費用及復健費用單據影本三十一件、看護費用單據影本二件。
乙、被告方面：
    被告未於言詞辯論期日到場，亦未提出準備書狀作何聲明或陳述。
    理      由
一、本件被告經合法通知，未於言詞辯論期日到場，核無民事訴訟法第三百八十六條
    所列各款情形，爰依原告之聲請，由其一造辯論而為判決。
二、又原告原起訴主張被告應給付原告乙○○一百二十萬元、原告甲○○一百二十萬
    元，嗣於九十一年三月十三日減縮聲明，請求給付原告乙○○一百十五萬零二百
    十九元、原告甲○○一百十三萬五千七百三十一元，為訴之聲明之減縮，依民事
    訴訟法第二百五十五條第一項第三款之規定，於法尚無不合，合先敘明。
三、本件原告起訴主張：被告丁○○係計程車司機，為從事營業小客車駕駛業務之人
    。八十九年八月二十四日上午六時十分許，原告甲○○騎乘機車搭載原告乙○○
    ，沿台北縣永和市中正橋由永和往板橋方向行駛，行近中正橋與中正橋引道之Ｙ
    字型分岔路口雙白實線路段時，因被告駕駛前開營業小客車，違規跨越雙白實線
    變換車道右轉，而撞及其騎乘之機車，致其人車倒地，原告乙○○因而受有左側
    尺骨骨折合併肘關節脫位之傷害，原告甲○○受有左膝急性外傷併前十字韌帶損
    傷等傷害，爰依民法第一百八十四條、第一百九十三條第一項、第一百九十五條
    第一項，為此訴請被告應分別賠償原告乙○○一百十五萬零二百十九元及原告甲○○一百十三萬五千七百三十一元等語。
四、原告主張之前揭事實，業據其提出診斷證明書影本十二紙為證，又被告經合法通
    知，未於言詞辯論期日到場，亦未提出任何書狀爭執或否認原告之主張，應視同
    自認原告之主張，自堪信原告之前揭主張為真實。
五、按駕駛人駕駛汽車，應遵守道路交通標線之指示，於設有雙白實線之路段，不得
    變換車道，道路交通安全規則第九十條、道路交通標誌標線號誌設置規則第一百
    四十九條第一項第二款第七目分別定有明文。經查被告行經前揭路段，違規跨越
    雙白實線變換車道右轉，致其所駕駛之營業小客車撞及前方原告甲○○騎乘之機
    車，其就本件車禍之發生自屬有過失，本件交通事故經送臺灣省台北縣區車輛行
    車事故鑑定委員會鑑定結果，亦認被告駕駛營業小客車越雙白線違規右轉為肇事
    原因，此有該鑑定委員會鑑定意見書存卷足稽，被告就本件車禍之發生難辭過失
    之咎。
六、按因故意或過失不法侵害他人之權利者，負損害賠償責任；又不法侵害他人之身
    體或健康者，對於被害人因此喪失或減少勞動能力或增加生活上之需要時，應負
    損害賠償責任；再不法侵害他人之身體、健康、名譽、自由、隱私、貞操或不法
    侵害其他人格法益而情節重大者，被害人雖非財產上之損害，亦得請求賠償相當
    之金額；民法第一百八十四條第一項、第一百九十三條第一項、第一百九十五條
    第一項分別定有明文。本件交通事故之發生，被告難辭過失之咎，已如前述，而
    原告分別受有前揭傷害，其傷害與被告之過失間，顯有相當因果關係，故原告依
    上開規定，請求被告賠償其損害，自非無據。
七、茲就原告請求被告賠償之項目及金額，逐項審酌如后：
    (一)原告乙○○部分：
      (1)醫療費用及復健費用：原告乙○○主張其因本件車禍支出醫療費用、復健費
        用共十三萬五千八百十九元，固據其提出單據十七件為證。惟查依其提出之
        醫療費用單據，其支出之醫療費用為十三萬七千二百九十三萬元，其中復有
        證明書費二千元，尚難認係必要之醫療費用（最高法院六十六年六月十一日
        六十六年度第五次民庭庭推總會議決議(二)意旨參看），扣除該部分費用後，
        原告乙○○得請求之金額應為十三萬五千二百九十三元，是其主張之醫療費
        用及復健費用，於此範圍內應予准許。逾此部分之請求，未據其提出其他證
        據以實其說，則屬無據。
      (2)增加生活需要之支出：
        原告乙○○主張其因被告之侵權行為受傷住院期間，有雇用專人看護照料之
        必要，自八十九年八月二十四日起至同年九月四日止，合計支出看護費用一
        萬四千四百元，業據其提出之三軍總醫院附設民眾診療服務處診斷證明書及
        看護費用收據影本各一紙為證。經查：依原告乙○○提出之前揭診斷證明書
        所載，其於八十九年八月二十四日入院進行開放性復位併鋼板內固定植入手
        術、自體骨移植手術及石膏外固定處理，至八十九年九月四日出院，依其所
        受傷勢觀之，本院認原告乙○○因本件車禍事故，於住院期間有雇用專人看
        護照料十二日之必要，是其所主張支出之看護費用，乃本件侵權行為所致之
        增加生活需要之必要支出，自得向被告請求賠償。
　　　(3)精神慰撫金：
        原告乙○○主張其因被告之侵權行為而受有前揭傷害，業據其提出診斷證明
        書六件為證，其精神自屬痛苦不堪，揆諸上開說明，自得請求被告賠償非財
        產上之損害。本院審酌原告乙○○係七十三年出生，於車禍發生時僅十五歲
        ，現仍就讀臺北市私立喬治高級工商職業學校電影電視科二年級，被告以從
        事計程車駕駛為業，及兩造之身分、地位、原告乙○○所受傷害及被告侵害
        程度等一切情狀，認原告乙○○請求精神慰撫金一百萬元，尚屬過高，應予
        核減為三十萬元，始稱允適，逾此部分之請求，尚難准許。
      (4)綜上所述，原告乙○○得請求金額共計四十四萬九千六百九十三元，逾此部
        分之請求，洵屬無據。
    (二)原告甲○○部分：
      (1)醫療費用及復健費用：原告甲○○主張因本件車禍支出之醫療費用、復健費
        用共計十二萬三千七百三十一元，固據其提出單據十四件為證。惟查依其提
        出之醫療費用、復健費用單據，所支出之費用為十二萬四千五百三十二萬元
        ，其中復有證明書費一千六百元，尚難認係必要之醫療費用（最高法院六十
        六年六月十一日六十六年度第五次民庭庭推總會議決議(二)意旨參看），扣除
        該部分費用後，原告甲○○得請求之金額應為十二萬二千九百三十二元，是
        其主張之醫療費用、復健費用，於此範圍內應予准許。逾此部分之請求，未
        據其提出其他證據以實其說，則屬無據。
      (2)增加生活需要之支出：
        原告甲○○主張其因被告之侵權行為受傷住院期間，有雇用專人看護照料之
        必要，自八十九年九月十六日起至同年月二十五日止，合計支出看護費用一
        萬二千元，業據其提出之三軍總醫院附設民眾診療服務處診斷證明書及看護
        費用收據影本各一紙為證。經查：依原告甲○○所受傷勢加以觀察，其因左
        膝挫傷合併腫脹疼痛，於八十九年九月一日前往三軍總醫院門診，經核磁共
        振檢查發現其前十字韌帶完全斷裂、內側半月板破裂、內側附韌帶受損，及
        股骨內踝瘀傷，此有三軍總醫院九十年五月十六日善利字第九○○六二四五
        號函在卷可憑，而依原告甲○○提出之前揭診斷證明書所載，其於八十九年
        九月十六日入院，同年月十八日進行關節鏡檢及前十字韌帶重建術，至同年
        月二十五日出院，是本院認原告甲○○因本件車禍事故，於住院期間有雇用
        專人看護照料之必要，是其所主張支出之看護費用，乃本件侵權行為所致之
        增加生活需要之必要支出，自得向被告請求賠償。
      (3)精神慰撫金：
        原告甲○○主張其因被告之侵權行為而受有前揭傷害，業據其提出診斷證明
        書六件為證，其精神自屬痛苦不堪，揆諸前開說明，自得請求被告賠償非財
        產上之損害。本院審酌原告甲○○係六十九年生，於車禍發生時為二十歲，
        且其擔任廚師職務，每月薪資約為三萬六千元，及被告係以駕駛計程車為業
        ，暨兩造之身分、地位、原告甲○○所受傷害、所生後遺症及被告侵害程度
        等一切情狀，認原告甲○○請求精神慰撫金一百萬元，尚屬過高，應予核減
        為四十萬元，始稱允適，逾此部分之請求，尚難准許。
      (4)綜上所述，原告甲○○得請求金額共計五十三萬四千九百三十二元，逾此部
        分之請求，洵屬無據，不應准許。
七、從而，原告依侵權行為法律關係，請求被告分別給付原告乙○○四十四萬九千六
    百九十三元、原告甲○○五十三萬四千九百三十二元，洵屬正當，應予准許，逾
    此範圍之賠償額，則非有據，不應准許。
八、據上論結，本件原告之訴為一部有理由，一部無理由，依民事訴訟法第七十九條
    但書，判決如主文。
中　　　華　　　民　　　國　　九十一　　年　　　三　　　月　　二十七　　日
                   　　            臺灣板橋地方法院民事第一庭
~B法　　　官　周舒雁
右正本證明與原本無異
如不服本判決應於送達後二十日內向本院提出上訴狀
中　　　華　　　民　　　國　　九十一　　年　　　三　　　月　　二十八　　日
~B法院書記官　曹秋冬
